臺灣花蓮地方法院民事裁定　　　　　 100年度消債更字第12號
聲　請　人　王文鋒
代　理　人　廖學忠律師
上列聲請人聲請更生事件，本院裁定如下：
    主  文
債務人王文鋒自中華民國100年7月18日上午10時起開始更生程序
。
命司法事務官進行本件更生程序。
    理  由
一、按債務人不能清償債務或有不能清償之虞，且無擔保或無優
    先權之債務總額未逾新臺幣（下同）1,200萬元者，於法院
    裁定開始清算程序或宣告破產前，得向法院聲請更生，觀諸
    消費者債務清理條例第3條、第42條第1項規定自明。又法院
    開始更生程序之裁定，應載明其年、月、日、時，並即時發
    生效力。法院開始更生或清算程序後，得命司法事務官進行
    更生或清算程序，必要時得選任律師、會計師或其他適當之
    自然人或法人一人為監督人或管理人，復為同條例第45條第
    1項、第16條所明定。
二、本件聲請意旨略以：聲請人無擔保或無優先權之債務總額約
    為新台幣（下同）50餘萬元，未逾1200萬元，且未經法院裁
    定開始清算程序或宣告破產。緣自民國99年3 月起，聲請人
    因腦中風併左側癱緣故，雖續任職於統蓮企業股份有限公司
    ，惟原領薪資已大幅調降，聲請人有不能清償債務情事，前
    依消費者債務清理條例第151條第1項規定向最大債權金融機
    構中國信託商業銀行股份有限公司（以下簡稱中國信託銀行
    ）聲請協商，中國信託銀行亦提出112 期，利率4%，每期還
    款6,000 元之清償方案，惟仍超出其還款能力，而致協商不
    成立，為此向本院聲請更生等語。
三、本院准予更生之理由如下：
  (一)聲請人曾以書面向最大債權金融機構中國信託銀行請求共同
    協商債務清償方案而不成立，此有聲請人提出前置協商不成
    立通知書（頁12）可證。
  (二)聲請人於99年3 月起，因腦中風併左側偏癱持續門診治療中
    ，其雖可行走，但左側無力，僅可從事辦公桌等文書類活動
    ，無法為肢體之勞動工作，薪資所得因此大幅減少，98年度
    申報薪資所得為559,411元，99年度申報薪資所得則為380,3
    79元，100年1月至6月月領薪資約18,247 元，每月另領取殘
    障補助4000元等情，有門諾醫院100年6月21日基門醫盛字第
    100-0669號函（頁67）、財政部台灣省北區國稅局98年度綜
    合所得稅各類所得資料清單（頁28）、稅務電子閘門財產所
    得調件明細表（頁36）、薪資轉帳入戶明細（頁66）等件可
    稽。
  (三)查聲請人所負債務計有：中國信託銀行信用卡債務53,223元
    、通信貸款債務585,073元，土地銀行勞工貸款63,733元、
    家樂福得益卡購物分期債務16,890元等，業據聲請人陳報在
    卷，並經本院依職權向中國信託、土地銀行調查上開債額屬
    實。依聲請人最大債權金融機構中國信託銀行所願提供之11
    2期，利率4%，每月還款6,000元之清償方案，加計聲請人每
    月應繳土地銀行勞工貸款3,394元（利率1.53%），及家樂福
    得益卡購物分期563元（30期0利率），聲請人平均每月繳款
    9,957元。以聲請人目前月領薪資18,247元、殘障津貼4,000
    元，扣除內政部公布100年度每人每月最低生活費9,829元，
    及與配偶林玫霜共同扶養2名未成年子女每月所需之分攤費
    用3,000元，所餘款項顯不足清償債務。
  (四)另依卷附資料，聲請人配偶林玫霜98年度薪資所得為296,91
    3元、99年度薪資所得為276,666元，平均月領薪資23,899元
    ，其名下雖有房地1棟，價值1,188,915元，惟此為聲請人與
    配偶自住之房地，林玫霜尚負擔該房地貸款2,136,697 元，
    每月應繳本息11,302元，並有勞工貸款23,646元，每月應繳
    本息3,394 元，有財政部台灣省北區國稅局98年度綜合所得
    稅各類所得資料清單（頁29）、稅務電子閘門財產所得調件
    明細表（頁38）、土地銀行往來客戶查詢資料（頁78至81）
    等件可稽，扣除其個人每月所需之生活費用9,829元後，亦
    有不足，實無輔助聲請人負擔家庭生活開銷之資力。
  (五)綜上所述，堪認聲請人主張因中風緣故，所領薪資減少，有
    不能清償債務之情為真正。此外，本件又查無債務人有消費
    者債務清理條例第6條第3項、第8條或第46條各款所定駁回
    更生聲請之事由存在，則債務人聲請更生，應屬有據，爰裁
    定如主文。
四、本件司法事務官於進行更生程序、協助債務人提出更生方案
    時，應注意更生方案需酌留債務人生活上應變所需費用，並
    依社會常情衡量債務人之償債能力，依此協助債務人擬定公
    允之更生方案，始符消費者債務清理條例重建債務人經濟生
    活之立法目的，併此敘明。
中    華    民    國   100    年    7     月    12    日
                        臺灣花蓮地方法院民事庭
                                法  官  劉雪惠
以上正本係照原本作成
不得抗告
中    華    民    國   100    年    7     月    12    日
                                書記官  洪美雪